最高法院刑事判決　　　　　　一○○年度台上字第五四七八號
上　訴　人　林松達
選任辯護人　李國煒律師
上列上訴人因傷害致人重傷等罪案件，不服台灣高等法院中華民
國一○○年七月八日第二審判決（一○○年度上訴字第七七四號
，起訴案號：台灣桃園地方法院檢察署九十九年度調偵字第二二
九號），提起上訴，本院判決如下：
    主  文
上訴駁回。
    理  由
一、傷害致人重傷罪部分：
按刑事訴訟法第三百七十七條規定，上訴於第三審法院，非以判
決違背法令為理由，不得為之。是提起第三審上訴，應以原判決
違背法令為理由，係屬法定要件。如果上訴理由書狀並未依據卷
內訴訟資料，具體指摘原判決不適用何種法則或如何適用不當，
或所指摘原判決違法情事，顯與法律規定得為第三審上訴理由之
違法情形，不相適合時，均應認其上訴為違背法律上之程式，予
以駁回。本件原判決撤銷第一審關於傷害致人重傷部分之科刑判
決，改判論處上訴人林松達共同犯傷害致人重傷罪刑。已敘明所
憑之證據及認定之理由，並對如何認定：上訴人否認犯罪所執之
辯解，不足採取；上訴人與劉康佑，有犯意之聯絡及行為之分擔
，均為共同正犯；劉康佑雖為共同正犯，但既未經檢察官一併起
訴，自無從就劉康佑部分加以審判；上訴人毆擊告訴人鄭富士所
用之鐵撬，非義務沒收之物，且未扣案，復不能證明仍屬上訴人
所有之物，不予宣告沒收；已依據卷內證據資料予以指駁及說明
。從形式上觀察，原判決並無違背法令之情形存在。又所謂應於
審判期日調查之證據，係指與待證事實有重要關係，在客觀上認
為應行調查者而言，故事實審對於證據之調查，其範圍並非漫無
限制，必其證據與判斷待證事實之有無具有必要之關聯性者，方
屬上開應行調查之範圍。原判決認定上訴人與劉康佑共同犯罪，
已詳述其所憑之理由，雖上訴人在原審具狀以第一審未傳喚劉康
佑到庭，原審亦未將之同列被告，致由其一人承擔，難以心服云
云，並未明白聲請傳喚劉康佑及說明其待證事項，且依原審審判
筆錄之記載，審判長於提示調查各項證據後，詢以尚有何證據請
求調查時，上訴人及其原審選任辯護人均答稱：無（見原判決第
四六頁正反面），則原審未傳喚劉康佑作證，自無應於審判期日
調查之證據而未予調查之違法可言。另刑之量定屬事實審法院得
依職權自由裁量之事項，原判決依刑法第五十七條規定，以上訴
人之責任為基礎，並審酌上訴人僅因細故即夥同劉康佑持器物行
兇，造成告訴人受重傷，而身心受創甚大，兼衡其品行、素行、
年齡、智識程度、犯罪手段及在偵查中全盤否認，嗣終能坦承犯
行不諱，且與告訴人和解賠償等一切情狀，而為刑之量定。經核
既未逾法定刑度，又無違背公平正義，自不得任意指為違法。又
按刑法第五十九條規定之犯罪情狀顯可憫恕，認科以最低度刑仍
嫌過重者，得酌量減輕其刑之規定，亦為法院得自由裁量事項，
且必須犯罪另有特殊之原因與環境，在客觀上足以引起一般人之
同情，認為即予宣告法定最低度刑，猶嫌過重者，始有其適用，
原判決既已敘明上訴人不適用上開規定酌量減輕其刑之理由（見
原判決第十一頁倒數第九行起），於法核無不合。上訴意旨未依
據卷證資料具體指摘原判決如何違背法令，且置原判決之論敘於
不顧，仍執陳詞再為事實上之爭辯，且對原審採證認事及其他得
自由裁量之職權行使，徒憑己意，任意指摘，難謂已符合首揭法
定上訴要件。其此部分上訴違背法律上之程式，應予駁回。又
本件既從程序上駁回其上訴，且上訴人之宣告刑逾有期徒刑二年
，與緩刑要件不符，上訴人請求宣告緩刑，自無從審酌，附此敘
明。
二、強制罪部分：
按刑事訴訟法第三百七十六條所列各罪之案件，經第二審判決者
，不得上訴於第三審法院，為該法條所明定。上訴人強制罪部分
，原審係依刑法第三百零四條規定論處罪刑，核屬刑事訴訟法第
三百七十六條第一款之案件。依首開說明，既經第二審判決，自
不得上訴於第三審法院，上訴人猶提起上訴，顯為法所不許，亦
應予駁回。
據上論結，應依刑事訴訟法第三百九十五條前段，判決如主文。
中    華    民    國  一○○  年    十    月    六    日
                      最高法院刑事第十庭
                          審判長法官  陳  世  淙  
                                法官  陳  東  誥  
                                法官  何  菁  莪  
                                法官  施  俊  堯  
                                法官  洪  曉  能  
本件正本證明與原本無異
                                      書  記  官  
中    華    民    國  一○○  年    十    月   十一   日
                                                     ｍ